台灣台東地方法院民事判決　九十一年度婚字第八三號
　　原　　　告　乙○○○
　　被　　　告　甲○○
右當事人間請求履行同居事件，本院判決如左：
    主　　文
被告應與原告同居。
訴訟費用由被告負擔。
    事　　實
甲、原告方面：
    一、聲明：如主文第一項所示。
    二、陳述：兩造於民國八十二年二月六日結婚，婚後原共同居住於台北縣瑞芳鎮
        ，嗣於八十九年六、七月間因收入不佳，無法維持全家人在台北生活所需，
        被告乃要求原告攜子搬回台東縣長濱鄉長濱村十九鄰十二號之一娘家住處，
        由娘家親人幫忙照料，被告留在台北繼續工作以賺錢養家。詎原告與子女五
        人同返台東後，被告既未寄錢支付生活費用，復未曾與被告聯絡，經原告返
        回台北住處找尋被告，被告竟已搬家下落不明，為此提起本訴。
    三、證據：提出戶籍謄本二件，並請求訊問證人劉春美。
乙、被告方面：
  一、聲明：駁回原告之訴。
  二、陳述：八十九年六、七月間確曾因收入不豐，同意原告攜子返回台東，被告在
      台北繼續工作以賺錢養家。嗣因經濟景氣差，沒有能力寄錢回去，且因工作不
      固定，乃未告訴原告其已搬家，其希望原告先回花蓮縣豐濱鄉與婆家同住，其
      隨後將搬回同居。
    理　　由
一、按夫妻除有不能同居之正當理由外，互負同居之義務，民法第一千零一條定有明
    文。又按，夫妻之住所，由雙方共同協議之；未為協議或協議不成時，得聲請法
    院定之，法院為前項裁定前，以夫妻共同戶籍地推定為其住所，同法第一千零二
    條亦有明文。而該條所定之夫妻婚姻住所，依照憲法第十條保障人民居住自由以
    及大法官會議第四五二號解釋意旨，應認為夫妻婚姻住所不以約定一個住所為必
    要，若夫妻同意亦可協議各有住所，且該項協議，並不以明示之協議為限，默示
    之協議亦可（最高法院八十七年度台上字第二一三七號判決參照）。
二、查兩造有夫妻關係，前雖共同居住於台北縣汐止市○○里○○○路二二六巷一弄
    一，但於八十九年六、七月間因被告之要求，原告攜子女返回台東縣長濱鄉長濱
    村十九鄰十二號台東娘家居住，並於同年八月十九日將其與子女之戶籍遷入娘家
    ，被告現雖仍設籍於台北縣汐止市○○里○○○路二二六巷一弄一，但已搬離該
    址，實際上居住在台北縣淡水鎮○○路○段十號之事實，業為被告所不爭執，並
    有戶籍謄本二件在卷可稽，兩造既已協議除了被告以外之家庭成員均住在台東娘
    家，台東娘家顯為兩造全家之最重要生活中心，且被告又已搬離汐止前開住處，
    已無在該址繼續居住之主觀意思及客觀事實，足認其已廢止該住所，揆諸前揭說
    明，兩造間已默示以原告住所為夫妻婚姻住所。參以，被告既未能依約賺錢養家
    ，被告單獨留在台北之原因已不存在，更何況被告迄未提出其不能至台東與原告
    同居之正當理由，且原告與子女住在娘家已二年，不宜貿然改變渠等之生活環境
    ，而被告前又未踐行兩造約定之情況下，原告復無先行搬至花蓮婆家之義務，從
    而，原告之請求核屬正當，自應准許。
三、據上論結：原告之訴有理由，依民事訴訟法第七十八條判決如主文。
中　　　華　　　民　　　國　　九十一　　年　　　七　　　月　　 十六　　 日
                                      台灣台東地方法院民事庭
~B法　　　官　姜麗香
右為正本係照原本作成。
如對本判決上訴應於判決送達後廿日向本院提出上訴狀。（須附繕本）
「切勿逕送上級法院」
中　　　華　　　民　　　國　　九十一　　年　　　七　　　月　　 十六　　 日
~B法院書記官　蔡辛源
